# 一揽子交易取得非同一控制下公司 100% 股权的合并层面处理

提问人：cindyddiz 时间：2019-11-05 06:30:11
各位：
遇到一个合并问题，A 公司通过一揽子交易，最终取得非同一控制下的 B企业的 100%股权，交易溢价开始已经定好是 150 万，B 公司后续的利润与原股东无关。现在我对取得控制权以后的投资，在合并层面，是按购买少数股权处理，还是其他方式有疑惑。因为准则在讲购买少数股权时，并未提及一揽子交易的例外处理，如果取得控制权后的投资按购买少数股权处理，应该是如下一个结果：
日期支付对价的公允价值新增持股比例 B 公司公允价值新增持股比例对应的 B 公司（持续计算）公允价值累计持股比例合并层面确认商誉冲减资本公积　 ABCDEFG1 月 1 日 16060%1006060%100 5 月 1 日 8030%1504590%
3510 月 1 日 1010%23023100%
-13 合计250100%
128
10022
即取得控制权当日的支付对价与 B 公司可辨认资产公允价值之间的差额确认商誉，之后的，冲减（或确认）资本公积。
我认为，作为一揽子交易，每次支付对价的公允价值都是事先确定好的。比如上例中，实际情况是，总体支付对价为 250 万，签订一揽子协议时，B公司的公允价值即为 100 万，双方商定 B 公司后续的盈利与原股东无关。
即整体来看，商誉应为 150 万元。就我上面的会计处理结果，确认的商誉仅为购买日对应的 128 万元，剩余部分冲减了资本公积。而且由例子中可以看出，三次支付的价格完全是双方商定，存在人为调节因素，如果以此来确认商誉及资本公积也不合适。
但是如果 150 万全部确认为商誉，具体应该如何处理，是按每次支付对价的比例来分次确认，还是一次确认在购买日？
另外，B公司原股东不再享有 B公司后续的利润，那么在合并层面上，是否可不确认少数股东损益？如果这样处理，是否相当于在购买日直接确认 150万商誉，确认 90 万的少数股东权益（后续支付的 80+10）？
请指教，多谢。
通过一揽子交易非同一控制下企业合并处理
https://bbs.esnai.com/thread-5046333-1-1.html (出处: 中国会计视野论坛)

回答人：chenyiwei
可参考《瑞华研究 2010 ～ 2016 汇编》之 “问题 3-2-48（如何区分一项收购少数股权的交易与企业合并是否存在关联，因而应当作为一个整体进行会计处理）”。
如果参照上述案例，认为本案例中没有单独构成购买少数股权交易的交易或事项，则全部交易都导致形成商誉。如果在全部交易步骤完成之前已确定取得控制权，则商誉应在该购买日全额确认，同时将剩余交易价款确认为对原股东的负债，对应的少数股权比例为全部交易步骤完成后的比例（本案例为零）。